【裁判字號】    99,交簡上,10
【裁判日期】    990208
【裁判案由】    過失傷害
【裁判全文】
臺灣桃園地方法院刑事判決            99年度交簡上字第10號
上  訴  人
即  被  告  丙○○
輔  佐  人  乙○○
上列上訴人因過失傷害案件，不服本院交通法庭中華民國98 年9
月28日所為之98年度壢交簡字第2092號第一審刑事簡易判決（聲
請簡易判決處刑案號：98年度偵字第5724號），提起上訴，本院
管轄之第二審合議庭判決如下：
    主  文
上訴駁回。
    事  實
一、丙○○於民國97年12月12日下午5時28分，騎駛車牌號碼N6R
    —005號重型機車搭載高啟芸，自桃園縣桃園市○○路○段由
    桃園往林口方向行駛，該路段設有分向限制線，迨行經桃園
    縣桃園市○○路○段與環保公園入口處之無號誌交岔路口，
    擬左轉進入環保公園時，本應注意駕駛在雙向二車道劃有分
    向限制線之路段，不得駛入來車車道內之規定，轉彎車應讓
    直行車先行，且應行至交岔路口中心處左轉，並依當時天氣
    晴，夜間有照明、路面乾燥無缺陷、道路無障礙物、視距良
    好，並無不能注意之情事，竟疏未注意，騎乘機車逕自跨越
    分向限制線占用對向車道提前搶先左轉，適甲○○騎駛車牌
    號碼CSJ—375號重型機車自對向沿成功路3段由林口往桃園
    方向行駛，行經上開路口閃避不及，兩車發生碰撞，致甲○
    ○人車倒地，並受有疑外傷引起之胸痛、肌痛及肌炎，兩腕
    扭傷、肌腱炎等傷害。丙○○肇事後，於上開過失傷害犯行
    尚未為有追訴權之機關發覺前，留於肇事現場，嗣於員警到
    場處理時，當場表明為肇事重型機車之駕駛，自首而接受裁
    判。
二、案經甲○○訴由桃園縣政府警察局桃園分局報告臺灣桃園地
    方法院檢察署檢察官偵查後聲請簡易判決處刑。
    理由
壹、證據能力部分
一、按被告以外之人於審判外之陳述，雖不符前四條之規定，而
    經當事人於審判程序同意作為證據，法院審酌該言詞陳述或
    書面陳述作成時之情況，認為適當者，亦得為證據，刑事訴
    訟法第159條之5第1項定有明文。證人即告訴人甲○○於警
    詢所為之陳述固屬被告以外之人於審判外之陳述，惟檢察官
    及被告於本院審理時悉表明同意援用該項證據方法，本院審
    酌並無證據顯示員警對之取證之過程存何不法、不當或應詢
    時該證人之心理有遭致外力強制、壓抑之情事，因之，以之
    充為證據核屬適當，依前揭法條規定，證人甲○○於警詢所
    為之證詞自有證據能力。至證人甲○○於偵查中所為之證述
    ，既經檢察官命其具結以擔保證詞之憑信性，復查無有何顯
    不可信之情況，依刑事訴訟法第159條之1第2項規定，同有
    證據能力。
二、另本件認定事實所引用之卷內所有文書證據，檢察官及被告
    並未主張排除前開書證之證據能力，且迄於本院言詞辯論終
    結前均未表示異議，本院審酌前開書證並無證據證明係公務
    員違背法定程序所取得，亦無刑事訴訟法第159條之4之顯有
    不可信之情況與不得作為證據之情形，本案認定事實所引用
    之卷內所有文書證據，亦均認為有證據能力。
貳、認定犯罪事實所憑之證據及認定之理由：
一、訊據被告丙○○固坦承於97年12月12日下午，騎乘搭載高啟
    芸之重型機車，行經桃園縣桃園市○○路○段與環保公園入
    口處之無號誌交岔路口，擬左轉進入環保公園之際與告訴人
    所騎駛之上開機車相撞，惟辯稱：我認為我沒有過失，我也
    盡到禮讓直行車的義務，我們可以看到對方的視線範圍只有
    36公尺，我無法避免對方來撞我云云。經查：
(一)、被告於上揭時間、地點，騎乘車牌號碼N6R-005號重型機車
    搭載高啟芸，自桃園縣桃園市○○路○段由桃園往林口方向
    行駛，該路段設有分向限制線，其擬左轉進入環保公園之際
    ，與告訴人甲○○騎駛車牌號碼CSJ-375號重型機車發生碰
    撞，造成告訴人甲○○人、車倒地，並受有疑外傷引起之胸
    痛、肌痛及肌炎，兩腕扭傷、肌腱炎等傷害，業經告訴人於
    警詢、偵訊時指證歷歷（見偵卷第3、4、6、42頁），並有
    道路交通事故現場圖1份、道路交通事故調查報告表(一)、(二)
    各1 份、肇事後現場及上開重型機車車損照片共18張、桃園
    榮民醫院診斷證明書、行政院國軍退除役官兵輔導委員會桃
    園榮民醫院診斷證明書各1份（見偵卷第28至38頁）附卷可
    稽。
(二)、被告雖以前詞置辯，惟據證人即告訴人甲○○於警詢時陳稱
    ：我當時騎乘重機車CSJ-375行駛成功路3段一般車道往桃園
    市方向，對造車N6R-005行駛成功路3段一般車道往林口方向
    。當我過了網狀線區塊後，在我車道上對造車N6R-005突然
    駛入我方車道欲左轉環保公園，與我發生對撞致我暈眩許久
    待我精神回穩後，警員及救護員已在場等語（見偵卷第3頁
    ）。其於偵查時：我由林口往桃園方向，經過成功路3段環
    保公園路口，對方突然在雙黃線左轉，撞擊點在越過雙黃線
    上，當時我時速約為40、50公里，我看到對方時約為2秒，
    我看到對方的時候已經撞上了等語（見偵卷第42頁）。互核
    大致相符，佐以道路交通事故現場圖所示，告訴人甲○○所
    騎駛之重型機車遭撞擊後逆向左倒停跨在中央分向限制線上
    ，前後輪各距離成功路3段往林口方向白實線為3及3.1公尺
    ，另現場所遺留之該車車體碎片，在該車車頭左前方成功路
    3段往桃園方向車道黃網線之邊線上，距離成功路3段往林口
    方向白實線為5.5公尺，尚未逾越黃網線，而衡情，車體散
    落物位置，多為兩車碰撞點之附近，則被告騎駛重型機車至
    碎片散落物附近之成功路往桃園方向車道上與告訴人甲○○
    騎駛之上開機車碰撞，由此足認被告沿桃園市○○路○段往
    林口方向行駛時，係先行跨越中央分向限制線駛入對向車道
    再行左轉一情，堪予認定，被告辯稱其係進入網狀線始左轉
    往環保公園云云，不足憑採。
(三)、細繹被告於本院審理時稱：我剛跨越就被撞到，這1、2 秒
    是我從開始注意到對向車道有無來車開始起算到發生碰撞之
    後，如果說是跨越中線來算的話，是一跨越中線就發生碰撞
    等語（見本院簡上字卷第31反面頁），再佐之證人高啟芸於
    偵訊時證稱：轉彎後就被撞了等語（見偵卷第42頁），又被
    告自其觀看對向有無來車，再思考是否轉彎至執行該決定止
    之過程，亦需耗時，由是觀之，則被告自執行左轉決定之初
    以迄發生車禍時，期間必不超過1秒鐘。如以機車駕駛人時
    速40公里言，1秒鐘可行進11.1公尺【40（公里）×1000（1
    公里等於1000公尺）/3600（1小時有3600秒）=11.1】，倘
    以告訴人甲○○在該山坡彎路車行時速80公里換算，1秒鐘
    可行進22. 2公尺。揆諸現場照片可悉該路段為彎坡山路，
    告訴人甲○○沿桃園市○○路○段往桃園方向行駛，係下坡
    路段，此為被告所不否認。因之，縱認告訴人甲○○在該山
    坡彎路，係以時速80公里，如此急速，疾行駛過，其1秒鐘
    可行進22公尺，而被告自開始左轉之初至發生車禍時止之過
    程既在1秒鐘之內，且其自承其可看到對方之視線範圍有36
    公尺，則告訴人甲○○騎車自行而來之路況並未逾越被告左
    轉初始之視線範圍，則其要可注意及此並決定是否續行左轉
    ；更何況，被告於偵訊時即自承：我沒依照交通規定在中心
    點後左轉，應該要慢一些等語（見偵卷第54頁），益徵被告
    先行跨越中央分向限制線占用對向來車道上，欲左轉進入環
    保公園之際，核無不能注意告訴人甲○○所騎駛之重型機車
    ，竟疏未讓屬直行車之告訴人甲○○優先通行，未行至交岔
    路口中心處即率而提前搶先左轉，因而與告訴人甲○○所騎
    駛之重型機車發生碰撞，致使告訴人甲○○受傷，被告自有
    過失甚明。
(四)、又被告辯稱告訴人甲○○無照駕駛，無意遵守交通法規（指
    道路交通安全規則）第93條第1項第2款、第100條第1項第2
    、3款等規定，惡行重大云云，然被告所引用之上開條文，
    係指汽車「交會」時，而本案係轉彎車未讓直行車、轉彎時
    不得占用來車道搶先左轉之問題，是被告引用上開規定，容
    有誤會。第被告辯稱車禍發生第一時間，告訴人身體根本沒
    有受傷的跡象，也沒有提出醫療收據證明云云，但徵之告訴
    人甲○○傷勢並非甚為嚴重，且受傷部位僅胸痛、肌痛及肌
    炎、兩腕扭傷等，既非擦傷、挫傷、骨折等外表明顯可見之
    傷勢，此種傷害於緊急事故發生當時未能即時察覺或甚感輕
    微，直至感覺疼痛方就醫治療之情形，甚為常見，是被告自
    無法立時從被害人外表看出傷勢，亦無違背常理之處。
(五)、按「駕駛人在雙向2車道行駛時，均應在遵行車道內行駛，
    在劃有分向限制線之路段，不得駛入來車之車道內」、「汽
    車行駛至交岔路口，其行進、轉彎，應依左列規定：…五左
    轉彎時，應距交岔路口30公尺前顯示方向燈或手勢，換入內
    側車道或左轉車道，行至交岔路口中心處左轉，並不得占用
    來車道搶先左轉。…七轉彎車應讓直行車先行」，道路交通
    安全規則第97條第1項第2款、第102條第1項第5、7款分別訂
    有明文。另依上揭道路交通事故調查報告表所載，肇事當時
    天氣晴，夜間有照明、路面乾燥無缺陷、道路無障礙物、視
    距良好等情形，顯無不能注意之情事，竟未注意前開規定，
    跨越中央方向限制線提前進行左轉，未停讓直行於成功路3
    段往桃園市○○○道之告訴人甲○○所騎駛之重型機車先行
    ，以致發生本案車禍，被告對此車禍之發生，自有過失極明
    。另本案車禍事故經送請臺灣省桃園縣區車輛行車事故鑑定
    委員會鑑定結果，認「一、被丙○○（即被告）駕駛重機車
    行經無號誌交岔路口，跨越分向限制線占用來車道提前左轉
    彎，且未讓對向直行車先行為肇事原因。二、甲○○駕駛重
    機車無肇事因素。但無照駕駛，有違規定。」有臺灣省桃園
    縣區車輛行車事故鑑定委員會98年5月15日桃縣行字第0985
    201643號函送鑑定意見書1份在卷可考（見偵卷第47至70頁
    ），亦同此見解，可徵被告就本案車禍之發生有過失至為灼
    然。準此，被告騎駛機車，跨越中央分向限制線占用來車道
    提前搶先左轉發生車禍，顯有違前揭注意義務之內涵，當難
    辭過失之咎，即便其辯稱係遭告訴人甲○○騎車撞擊等語屬
    實，猶無從據為對其有利之認定。又告訴人係因本案車禍致
    受有如上之傷害，告訴人所受之傷害與被告之過失駕車行為
    間核具相當因果關係，被告自應負過失傷害之責。至告訴人
    甲○○雖駕駛執照業經吊銷仍為駕駛，未遵守交通法規，亦
    無礙被告刑事過失之犯行，又告訴人甲○○是否亦須負擔民
    事上之責任，屬民事賠償之問題，非本案所得認定，附此敘
    明。
二、稽上事證，被告所辯應無可採。本案事證明確，被告犯行已
    堪認定，應依法論科。
、論罪科刑
    核被告所為，係犯刑法第284條第1項前段過失傷害罪。本案
    被告肇事後，於其過失傷害犯行未為有偵查犯罪權限之機關
    發覺前，留於肇事現場，嗣於員警到場處理時當場坦承其為
    肇事重型機車駕駛人，自首而受裁判之事實，業據被告供述
    在卷，並有桃園縣政府警察局道路交通事故肇事人自首情形
    紀錄表1份（見偵卷第22頁）在卷可稽，符合自首之規定，
    爰依刑法第62條前段之規定，減輕其刑。原審基於上開事證
    ，以被告犯行明確，依刑法第284條第1項前段、第62條前段
    、第41條第1項前段，刑法施行法第1條之1第1項、第2項前
    段，並審酌被告騎乘重型機車搭載高啟芸，沿桃園縣桃園市
    ○○路○段由桃園往林口方向騎乘，行經桃園縣桃園市環保
    公園入口處之無號誌交岔路口，原應注意駕駛在雙向二車道
    劃有分向限制線之路段，不得駛入來車車道內；又汽車行駛
    至交叉路口左轉彎時，應距交叉路口30公尺前顯示方向燈或
    手勢，換入內側車道或左轉車道，行至交叉路口中心處左轉
    ，並不得占用來車道搶先左轉之規定，為道路交通安全規則
    第97條第1項第2款及第102條第1項第5款、第7款分別定有明
    文，竟疏未注意而於上揭時、地未遵守上開交通規定，致撞
    擊騎乘車號CSJ-375號（原審誤繕為CSJ -357號）重型機車
    自對向沿桃園縣桃園市○○路○段由林口往桃園方向行駛之
    告訴人甲○○而車禍肇事，並使告訴人受有疑外傷引起之胸
    痛、肌痛及肌炎，兩腕扭傷、肌腱炎等傷害，且迄今仍未與
    告訴人達成和解，賠償告訴人所受之損害，自應受相當程度
    之刑事非難，併考量被告坦承確有因過失致車禍肇事之犯後
    態度等一切情狀，判處被告拘役40日，如易科罰金，以新臺
    幣1,000元折算1日，經核認事用法均無違誤，量刑亦屬妥適
    ，應予維持。被告雖以前揭情詞置辯，認其未有過失，惟被
    告就本案交通事故之發生確有過失，已詳如前述，被告猶執
    前詞指摘原判決不當，否認犯罪，非有理由，應予駁回。
據上論斷，應依刑事訴訟法第455條之1第3項、第368條，判決如
主文。
本案經檢察官簡方毅到庭執行職務。
中    華    民    國    99    年    2    月    8      日
                  交通法庭  審判長法  官  蔡榮澤
                                  法  官  吳宗航
                                  法  官  汪曉君
以上正本證明與原本無異。
不得上訴。
                                  書記官  楊晴文
中    華    民    國    99    年    2     月    8     日

司法院資訊處製作；財團法人民間司法改革基金會備份。
